臺灣臺中地方法院民事判決　98年度訴字第2940號
原　　　告　瑞華塑膠股份有限公司
即反訴被告
法定代理人　周昆山
訴訟代理人　周東輝
訴訟代理人　王素玲律師
複代理人　　許瓊方
被　　　告　連諭企業有限公司
法定代理人　施惠珍
訴訟代理人　黃翎芳律師
複代理人　　宋思螢
複代理人　　陳佩吟律師
被　　　告　張潮江
即反訴原告
訴訟代理人　張瑛婷
上列當事人間請求損害賠償等事件，本院於民國99年12月24日言
詞辯論終結，判決如下：
    主    文
本訴原告之訴及假執行之聲請均駁回。
本訴訴訟費用由本訴原告負擔。
反訴原告之訴及假執行之聲請均駁回。
反訴訴訟費用由反訴原告負擔。
    事實及理由
A、程序方面
   按被告於言詞辯論終結前，得在本訴繫屬之法院，就非專屬
   他法院管轄，且與本訴之標的及其防禦方法相牽連，並得行
   同種訴訟程序之事件，對於原告及就訴訟標的必須合一確定
   之人提起反訴，民事訴訟法第259條、第260條第1項、第2項
   定有明文。本件被告張潮江即反訴原告於民國99年5月11日具
   狀提起反訴，主張系爭火災初起之起火處位於反訴被告即本
   件原告之工廠內，是本件原告未盡善良管理人之注意義務，
   致反訴原告財產權受侵害，且本件原告之過失侵害行為與反
   訴原告受損害之結果間具因果關係，故本件原告應對反訴原
   告負損害賠償之責，核其反訴之事實與本件原告請求被告連
   諭公司及張潮江違反建築法規，即違反保護他人之法律，致
   生損害於原告，且被告等上開不法侵權行為與原告之損害間
   具有因果關係，是被告連諭公司及張潮江應連帶對原告負損
   害賠償之責任之事實及其防禦方法具有牽連關係，且尚不致
   延滯訴訟終結，又非專屬他法院管轄，揆諸上開規定，反訴
   原告提起反訴，應予准許。
B、實體方面
甲、本訴部分
壹、原告主張：
一、被告張潮江明知位於台中市○○區○○里○○路25巷係一巷
    道，卻在該巷道上搭蓋違章建物，並出租予被告連諭企業有
    限公司（下稱連諭公司）置放高危險性之高壓瓦斯桶、加壓
    器等易燃物品。嗣於98年6月25日凌晨，被告連諭公司失火
    而延燒至原告與其毗鄰之西側、南側廠房，導致原告上千萬
    元以上之損失。復依財團法人中華工商研究院（下稱中華研
    究院）鑑定書之鑑定結論益證起火點非在原告廠房；又由火
    災現場之空照圖足見，其中塌陷最嚴重者為被告連諭公司；
    再按台灣高等法院台中分院檢察署（下稱台中高分檢）98
    年度上聲議字第2207號處分書及台中市消防局(前台中縣消
    防局)調查鑑定報告書足知，原告之廠房已排除引燃之可能
    。另依交通部中央氣象局99年10月29日中象字第0990013282
    號函文記載98年6月24日下午18時至98年6月25日上午6時，
    台中市太平區鄰近之台中公園之風向為偏東至東南風，是系
    爭火災當時之風向應為偏東至東南風。基上足認，系爭火災
    之火流及火勢係由南邊即被告連諭公司悶燒往北邊即原告公
    司延燒，始致2家公司隔間之水泥板往北邊凸起，且水泥板
    兩側之燃燒程度，南邊較嚴重，是以系爭火災之起火點應在
    被告連諭公司之內部，而非在原告公司之廠房內。又另案即
    本院98年度重訴字第519號損害賠償事件之99年6月25日現場
    勘驗時，證人林文中證稱：當晚12時30分至12時45分時，捷
    揚保全公司通知伊隔壁發生火災，問伊是否要到現場等語。
    由此顯見，被告連諭公司早在12時30分至45分時即已失火，
    否則捷揚保全公司何以在此時通知訴外人林文中？是故本院
    98年度重訴字第519 號損害賠償判決及另案刑事偵查（即台
    中高分檢98年度上聲議字第2207號處分書）認為原告公司為
    起火點乙事，顯不可採。
二、台中市消防局(前台中縣消防局)調查鑑定報告書（下稱消防
    局鑑定書）第2頁所載：「發現連諭公司縱深較深處於難搶
    救之位置。而由大門外西側倉庫內的燃燒現象，以南側附近
    受燒變色、變形程度最為嚴重，此現象應是南側所存放之16
    支50公斤裝瓦斯桶燃燒所致........救災人員至現場時，
    ........當時連諭企業及天盟實業廠房內仍未發現火光（詳
    見出動觀察紀錄）」、台中市消防局(前台中縣消防局)仁化
    分隊火災出動觀察紀錄第25頁之到達時狀況記載：「
    ......2.支援單位十九甲分隊帶隊官表示，消防車由光德路
    25巷進入，停於接近33弄口，......25巷底小倉庫鐵捲門緊
    閉，倉庫北半部已在燃燒可見火光而南半部則濃煙冒出，25
    巷39號及35號二戶鐵捲門緊閉且由烤漆浪板接縫處竄出黑煙
    ，由外部觀察未發現明顯火光或火焰。」等內容並非正確：
（一）蓋原告廠房係開放空間（北側並無圍住，有如走廊），而
      被告連諭公司之廠房均是緊閉之鐵皮屋，無論廠內燃燒或
      悶燒，外觀本較難看出，是由25巷39號及35號二戶鐵捲門
      緊閉已由烤漆浪板接縫處竄出黑煙乙事，即可足知其內部
      早已燃燒或悶燒。又本院98年度重訴字第519號損害賠償
      判決忽略被告連諭公司與訴外人天盟公司係屬封閉式之建
      物，而原告公司係屬開放式之遮雨棚建物，二者本不同，
      開放式建物從外觀當可看到，封閉式建物在火災開始燃燒
      時係無法從外觀看出，是該判決僅以原告公司可看到火光
      ，而認係起火點，顯無足取。
（二）被告連諭公司存放16桶瓦斯部分，經兩造協同鑑定機關履
      勘現場，發現其中15桶瓦斯桶蓋早已被拔除，瓦斯蓋頭有
      被火燒之痕跡，且火災現場並無遺下任何之瓦斯蓋口，又
      瓦斯蓋頭係鋼製，不可能遇熱融化。復系爭火災發生時，
      並無瓦斯氣爆之情形（如火災前有此瓦斯蓋頭，理應發生
      氣爆，瓦斯蓋頭應遺留於現場，且現場應有爆裂之現象．
      始符常情，然並非如此），消防局鑑定書亦無記載瓦斯氣
      爆。又如該16桶瓦斯係遇熱而自己洩氣，以防氣爆，則瓦
      斯蓋頭理應存在，始符常情，然亦非如此。況且若現場確
      有16桶瓦斯在燃燒，該處應係最嚴重，屋頂早應被衝破，
      樑柱亦早已坍塌，絕不會如目前現場屋頂完好，樑柱稍微
      彎曲而已（反而係其南方之廠房坍塌最嚴重）。由此顯見
      ，該15桶瓦斯蓋頭早在火災之前早已被拔除（係空瓦斯桶
      ），是故本院98年度重訴字第519號損害賠償判決及消防
      局鑑定書記載被告廠房較嚴重係因16桶瓦斯造成乙節，顯
      然有誤。
（三）至於被告連諭公司所提供中央標準局之液化石油氣鋼瓶閥
      ，僅能說明安全閥於不同壓力時會洩壓，及何時安全閥會
      鬆脫之情形。但安全閥僅為瓦斯栓塞側面之1個小零件，
      縱使安全閥鬆脫，亦不可能造成整個瓦斯栓塞從十幾層羅
      紋結構裡，因過熱而自行轉出來，此由現場所剩1桶尚有
      蓋頭之瓦斯桶可證。再者，由被告連諭公司早已將15桶瓦
      斯蓋頭拔除乙事足認，除非其早預見系爭火災之發生，否
      則又何需為此動作？且被告連諭公司於97年3月間於台中
      縣太平區○○路496巷10號購買新廠房，而於火災發生前
      已遷至新購買之廠房營運，而舊廠房（即系爭火災現場）
      之重要生產設備早已搬至新廠房，觀之種種巧合，實令人
      生疑；加以台中市消防局(前台中縣消防局)研判系爭火災
      發生之原因係人為因素，此讓原告公司不得不懷疑被告連
      諭公司早已知悉系爭火災即將發生，且與其有關，否則上
      開之疑點，如何解釋？
（四）又25號巷道應有12米寬（至少可停6、7部小轎車），而由
      此25巷彎進永集順之前門至少亦有12米，然永集順位在最
      深處，當日消防車亦進入搶救，且平日被告連諭公司均有
      大貨車出入送貨。易言之，25巷道本即有通往被告連諭公
      司之大門巷道，並無較難搶救之情，否則其被告公司平日
      如何出貨？且此係被告連諭公司之大門，出入本即為方便
      ，有何難以搶救之理？是本院98年度重訴字第519號損害
      賠償判決判決及消防局鑑定書認定被告連諭公司是處於難
      搶救之位置乙事，亦有違誤。
三、另案即本院98年度重訴字第519號損害賠償判決認為瓦斯栓
    塞之材質為金屬所製，依常理尚無因高溫而燃燒融化之可能
    誠屬無誤；然該判決認為被告連諭公司火災前之工廠均正常
    運作，現場勘驗得知瓦斯桶8支串連接引器將瓦斯送至廠區
    使用，因失火受熱瓦斯氣化，體積膨脹好幾十倍甚至上百倍
    ，安全器閥洩壓有限，壓力暴增上沖致栓塞鬆脫而瓦斯外洩
    ，瓦斯迅速與空器中氧氣混合，在高溫下，瞬間氣爆，火場
    高溫，空氣急速膨脹，壓力增強，將受熱鐵絲軟化之水泥牆
    往外擠壓，致向原告公司方向凸出等情，即屬有誤。蓋該判
    決忽略火災現場並無氣爆，僅是悶燒，且若如該判決所言16
    桶50公斤之瓦斯，在高壓下瞬間外洩燃燒，理應會氣爆或至
    少有十分劇烈之燃燒，則被告連諭公司之廠房屋頂應會開花
    破裂，瓦斯桶亦應會爆裂、飛走或傾倒，斷無可能16桶瓦斯
    完整站立於現場。由此可見，火災之前該15桶瓦斯係空瓦斯
    桶，否則何以火災現場竟找無任何1個鬆脫之金屬瓦斯蓋頭
    。職此，在火災前該15個瓦斯蓋頭早已被被告連諭公司拔除
    。另水泥牆往外擠壓致向原告公司方向凸出之原因，乃係被
    告連諭公司悶燒往原告公司延燒所致。
四、依建築法第1條、第25條、第58條、第77條第1項、第73條第
    1 項之規定可知，建築物非有建築執照不得擅自建造，其使
    用亦須先領得使用執照，且使用中應維護建築物之構造及設
    備安全，不得有危害公共安全之情事發生。系爭火災塌陷最
    嚴重之區域為被告連諭公司，是該處應為起火點；況且原告
    與被告連諭公司原本隔著光德路25巷，並無毗鄰廠房，因被
    告張潮江在25巷搭建違章鐵皮屋出租予被告連諭公司使用，
    此非但無建築執照及使用執照，甚任由被告連諭公司在該廠
    房放置大量之瓦斯桶、油漆及大量回收紙箱（與原告廠房相
    連之處）等易燃物，以致被告連諭公司失火，延燃至原告所
    有之廠房，造成原告廠房及物料等損失。準此益徵，被告連
    諭公司及張潮江顯然違反前揭建築法規，即違反保護他人之
    法律，致生損害於原告，且被告等上開不法侵權行為與原告
    之損害間係有因果關係，是依最高法院95年度台上字第1174
    號、97年度台上字第1953號判決意旨及民法第184條第1、2
    項、第185條、第196條之規定，被告連諭公司及張潮江應連
    帶對原告負損害賠償之責任。又系爭火災原告損失共計1170
    萬元，原告業向國稅局提出固定資產及設備災害申請書4張
    ，原物料、商品災害申請書4張，災害現場照片69張，而原
    告僅先酌請被告連諭公司與張潮江連帶對原告給付500萬元
    之損害賠償金額。又原告否認其公司之警衛廖清重有與有過
    失之情事。
五、並聲明：
（一）被告等應連帶給付原告500萬元，並自本起訴狀繕本送達
      翌日起算至清償日止，按年息百分之五計算之利息。
（二）原告願供擔保，請准宣告假執行。
貳、被告連諭企業有限公司則以：
一、本件起火處確實在原告公司：
（一）消防局鑑定書以現場火流情形、在場目擊證人即原告公司
      守衛廖清重、原告公司工廠經理柯淑幸等證人證詞、保全
      系統發報順序等情事，調查鑑定認為原告公司為起火戶，
      起火點應為原告公司之包裝區收縮膜烘箱北側附近。復觀
      之保全流水訊號資料，新光保全（原告瑞華公司）於98
      年6月25日1時1分發報第1筆訊號「停電」；捷揚保全（被
      告連諭公司）於98年6月25日1時8分發報第1筆訊號「盜警
      」、於1時15分29秒電話撥至林明俊（00000000）；捷揚
      保全（天盟公司）於98年6月25日1時26分發報第1筆訊號
      「盜警」、於1時18分41秒電話無人接聽、於1時25分44秒
      電話撥至許世欣（天盟公司廠長、00000 000）；捷揚保
      全（晟晉鋼鐵）於1時26分01秒電話撥至林文中（0000-00
      0000），基上足知，無論是被告連諭公司或訴外人天盟公
      司或晟晉公司（均使用捷揚保全系統）最早接收捷揚保全
      公司通知火災時間均於1時8分之後，即知悉火災通知之時
      間點均晚於原告公司，又捷揚保全公司之發報原理係保全
      設定啟動後，所有安裝之迴路開始警戒，若遭外力破壞或
      迴路線被剪斷或燒斷，均會立即產生感應發報，並透過中
      華電信網路傳送至捷揚保全公司之管制中心。綜上足證，
      系爭火災起火點係在原告公司。另由證人柯淑幸於台中市
      消防局之談話筆錄可知，柯淑幸看到原告公司起火進而報
      警之時間點為1時2分，由此顯見，原告公司起火時間係在
      凌晨12時至1時之間，而此時被告連諭公司之保全系統均
      尚未響起，是可證明系爭火災係從原告公司開始起火。
（二）由上述保全流水訊號資料及捷揚保全公司之保全人員賴啟
      明於99年12月1日證稱98年6月25日1時8分警報器發報後，
      即於9分鐘後派員趕到現場察看等語足認，訴外人林文中
      於另案98年度重訴字第519號損害賠償事件中證稱於12時
      許曾接獲捷揚保全公司通知火警乙事，顯有誤會，而不足
      取。另按被告連諭公司負責人之配偶林明俊於98年度重訴
      字第519號損害賠償事件之證詞足知，被告連諭公司火燒
      嚴重之實際情形是因被告連諭公司未經台電公司斷電，致
      消防隊不敢進入被告連諭公司之火場進行灌救。再中華研
      究院之火災鑑定報告係原告私下自行委託，首先就相關鑑
      定人員為何人？渠等是否擁有類似之技術鑑定經驗？承辦
      幾次同種鑑定？是否有專業證照？學經歷為何？所採之鑑
      定方法、鑑定依據為何？被告並不知悉；且本件鑑定非承
      辦案件之法官所囑託鑑定，則被告對於中華研究院鑑定報
      告除認為無證據能力外，亦無值得採信之處。
（三）原告指稱系爭火災之火流及火勢係由南邊被告連諭公司悶
      燒，而往北邊原告公司延燒，致使2家公司隔間之水泥板
      往北邊凸起，且水泥板兩側燃燒程度，南邊較嚴重云云。
      惟由水泥板往北邊即原告公司凸起之事實觀之，即可知悉
      原告公司始為系爭火災之起火戶，此除物理學上所謂物體
      受熱膨脹之熱膨脹效應外，又因水泥牆內含結晶水成分，
      一受熱結晶水就會揮發，失去原本物理強度，亦即水泥表
      面之承受力量之硬度會變小、脆弱；反面觀之，被告連諭
      公司斯時廠房內尚未起火，因此水泥表面仍維持原本之硬
      度，並未受影響。則當原告公司之2根水泥柱間之水泥牆
      面因火災因素，在外力不斷施加壓力下，會變的脆弱導致
      彎曲，而呈現向原告公司方向凸起之現象，此即物理學上
      之應力效應。據此以言，以物理學應力效應觀念分析，系
      爭火災係原告公司始為起火戶。
二、被告連諭公司現場16桶瓦斯並未發生氣爆現象，若發生氣爆
    ，瓦斯蓋頭不可能會在現場，而原告指稱若發生氣爆，瓦斯
    蓋頭會遺留在現場乙節，尚屬無據。復原告陳稱被告連諭公
    司現場沒有發生氣爆，瓦斯蓋頭卻不在現場，顯然係人為因
    素拔除，即在火災發生前就已被拔除，該16桶瓦斯桶是空桶
    云云。惟被告連諭公司確實有使用系爭16桶瓦斯桶，因該瓦
    斯桶是營運所必須配備，根本不可能拔除而不使用，原告前
    揭主張顯係倒果為因之推論。又16桶瓦斯桶為危險物品，依
    經濟部中央標準局規定，當有預防危險產生之安全設備配置
    ，該安全設備係在瓦斯拴塞（即原告所謂瓦斯蓋）下方，此
    稱為安全閥（材質應屬銅或金屬），而當外來壓力達到面積
    每平方公分19至21公斤時（意即當外部溫度升高，導致瓦斯
    桶內氣體受熱膨脹，產生壓力至每平方公分19至21公斤時）
    ，安全閥會自動啟動，將瓦斯桶內之瓦斯洩壓而出，以避免
    危險。若外來壓力持續升高至每平方公分達32公斤時，安全
    閥會強制鬆脫，否則會產生氣爆。職此，實際上本件何以瓦
    斯拴塞不見，係因在外部高溫燃燒之下，造成瓦斯拴塞溶掉
    或強制鬆脫而彈出所致，並非原告所稱係被告連諭公司事先
    將瓦斯拴塞拔除導致。
三、承上所述，起火處係在原告公司而非被告連諭公司，則被告
    連諭公司就系爭火災之發生並無任何故意或過失可言，自不
    需負擔損害賠償責任。
四、並聲明：
（一）原告之訴駁回。
（二）如受不利益判決，願供擔保請免為假執行。
參、被告張潮江則以：
一、依消防局鑑定書足知，系爭火災之起火點位於台中市○○區
    ○○路39號之包裝區收縮膜烘箱北側附近，即原告之工廠內
    。復中華研究院鑑定書之內容並無駁斥上開消防局鑑定書之
    起火點之認定，故前揭消防局鑑定書可信度應當更加重視。
    又消防局鑑定書之起火原因之推斷（共7點）僅排除原告工
    廠內機器故障、電路管線短路、人為過失引燃之可能性等維
    修管理之責任，但未排除起火點（即火源）位於原告廠房包
    裝區收縮膜烘箱北側附近乙節。另關於火流及火勢應係由北
    方之原告公司延燒至南方之被告連諭公司與訴外人天盟公司
    （皆由被告張潮江所建之廠房），且原告與被告隔間之水泥
    板往北邊凸起，顯示該區塊南方燃燒較北方嚴重，其因素為
    倉庫北半部先遭火勢之延燒，倉庫周遭遇到高溫，於南半部
    之瓦斯桶內熱脹產生壓力，因高熱高壓使瓦斯桶上之基本安
    全裝置（安全閥）洩壓，造成瓦斯自然外洩，此時該裝置所
    洩漏之瓦斯易燃氣體造成倉庫南半部之助燃，但並不會發生
    氣爆（需空氣中瓦斯濃度達到1.85﹪至9.2%，並遇到火源）
    ；接著其中l5支瓦斯桶之瓦斯蓋頭（為金屬製品，例如鋼製
    ）於燃燒溫度再上升後，因其燃點低於鋼瓶，造成瓦斯蓋頭
    熔化，使瓦斯氣體洩露而加劇火勢助長，即證明倉庫燃燒最
    嚴重而呈現燃燒情形北低南高之現象。再被告連諭公司之捷
    揚保全系統流水訊號表為「06/25 01：08盜警」，而在這時
    點前保全回報系統皆正常，況且原告之新光保全系統流水訊
    號表於06/25 01:01停電，證明原告工廠火勢燃燒早於被告
    連諭公司，顯然起火處為原告工廠。基此，原告主張起火點
    應於被告連諭公司內部乙事，尚難採信。
二、原告指稱從被告工廠鐵捲門緊閉，且由烤漆浪板接縫處竄出
    黑煙乙事判斷，被告廠房內部早已燃燒或悶燒，然原告廠房
    為開放空間，可顯見火光，而被告廠房為緊閉鐵皮屋，致消
    防局鑑定報告誤判燃燒先後之順序云云。按一般火災燃燒階
    段過程為火源引燃未即時撲滅後，初始階段大部分是濃煙而
    非大火，須至助燃物（氧氣）加入造成閃燃，火勢才會迅速
    擴大，進而進入火災之最盛期，即火舌竄出屋外，擴大延燒
    始開始，而所謂悶燒為燃燒現場空氣燒盡之現象（火不旺盛
    ），是依一般常態情形，火災悶燒狀態與起火點並無直接關
    係。據此以言，被告認為合理燃燒順序為外來火源延燒至倉
    庫起燃後，燃燒內部空氣產生熱能，與空氣（助燃物）進入
    而擴大燃燒，故系爭火災之北半部已可見到燃燒之火光，南
    半部則冒出濃煙，接著加劇之火勢延燒至被告廠房，致鐵捲
    門縫之黑煙竄出。簡言之，被告廠房鐵捲門緊閉，且由烤漆
    浪板接縫處竄出黑煙時，表示因延燒造成開始燃燒中，而非
    此區燃燒早於北方之大火。再者，由被告廠內竄出黑煙與原
    告廠內有明顯火光之情形，及比對兩造之保全系統之流水訊
    號表可知，原告公司之保全系統早於被告連諭公司之保全系
    統7分鐘發出警報，應為原告廠內燃燒早於被告廠房。
三、原告主張放置被告廠房之16支瓦斯桶中，有15支瓦斯桶蓋早
    已被拔掉，且蓋口有火燒痕跡，而無遺留任何瓦斯蓋口（頭
    ），由此顯見，早在火災前瓦斯蓋頭早已被拔除，是現場應
    無瓦斯氣體云云。惟消防局鑑定結果之燃燒程度較嚴重者有
    2處：一為被告連諭公司倉庫南半部（非被告連諭公司廠房
    內），另為原告廠內（即包裝區收縮膜烘箱北側附近）。對
    此而言，原告如何解釋消防隊到達現場時之時況為被告連諭
    公司倉庫北半部有已燃燒之火光，而南半部僅濃煙冒出，及
    火災撲滅後之鑑定為倉庫南部燃燒較北半部嚴重？為何原告
    廠房內發生火災時，其聘僱之警衛廖清重操作堆高機搬移尚
    未燃燒物品，而在本無放置或傾倒易燃性液體之包裝區卻燃
    燒最嚴重？
四、原告主張被告張潮江違建倉庫並出租予被告連諭公司之行為
    過失造成系爭火災，且與損害結果間具因果關係云云，若非
    火源來自原告之廠房，致延燒南部相鄰之被告連諭公司倉庫
    ，即無系爭火災所造成之損失。次者，倉庫（25巷底及倉庫
    後為荔枝園，非道路）並未阻礙消防隊滅火，而被告廠房與
    倉庫已出租予被告連諭公司使用，故關於易燃物品儲放與管
    理之責為被告連諭公司。復原告之廠房內是作為塑膠布料工
    廠使用，本應有防火管理（例如：平時應有基本之消防設備
    、合乎規範之滅火器具、定期消防安全檢測）與善盡滅火、
    防止火勢延燒之責；依火災現場發現者即訴外人廖清重所言
    ，系爭火災初期僅約2至3平方公尺之火苗，在普通可燃物品
    之燃燒下，一般具有防火設備者應能及時滅火，然卻造成系
    爭火災之重大災情。準此益徵，原告並未善盡防火管理及滅
    火之責，是故原告上開主張核非有據，顯無足採。
五、並聲明：
（一）原告之訴駁回。
（二）如受不利益判決，願供擔保請免為假執行。
乙、反訴部分
壹、反訴原告主張：
一、系爭火災初起之起火處位於反訴被告之工廠內，是反訴被告
    未盡善良管理人之注意義務，致反訴原告財產權受侵害，且
    反訴被告之過失侵害行為與反訴原告受損害之結果間具因果
    關係，故反訴被告應對反訴原告負損害賠償之責：
（一）反訴被告經營之工廠位於台中市○○區○○路39號，其與
      反訴原告所有之尚未為保存登記之土地上建物兩棟（位於
      台中市○○區○○路25巷39號【出租予連諭公司】及35號
      【出租予天盟公司】）相互毗鄰。依台中市消防局(前台
      中縣消防局)仁化分隊火災出動觀察記錄可知，救火人員
      最初到達現場時，火勢燃燒情形最嚴重之處為反訴被告之
      西側廠區南側入口處、南側棚架區倉庫及西側廠區南、北
      屋頂，其火勢延燒至相鄰之光德路25巷底之小倉庫北半部
      可見火光、火舌及濃煙，而南半部則見濃煙冒出。復依消
      防局鑑定書足知，系爭火災之起火點位於台中市○○區○
      ○路39號之包裝區收縮膜烘箱北側附近，即反訴被告之工
      廠內。又系爭火災之發現報案人廖清重（即反訴被告之警
      衛）於台中市消防局(前台中縣消防局)談話筆錄中供稱：
      在反訴被告之工廠包裝區入口處大約有2至3平方公尺之火
      勢在燃燒，（燃燒物為布綑及棧板）；其回守衛室報案後
      就推開反訴被告之工廠大門，並把其他尚未著火之布綑移
      開，再將堆高機開到北側倉庫停放等語。據上益徵，系爭
      火災之起火點是發生在反訴被告之工廠內，且系爭火災發
      生時僅約2至3平方公尺，按一般客觀經驗，應可即時熄滅
      火苗，惟反訴被告聘請之警衛廖清重，僅隔絕物品避免受
      燃，再將堆高機開到北側倉庫停放，而未有效、正確防範
      火勢擴大，乃致火勢延燒至相鄰之光德路25巷底之小倉庫
      ，故反訴被告聘僱之警衛對火災之初未善盡善良管理人之
      注意義務，而致火勢擴大乙事，應有過失。
（二）退步言，縱認系爭火災發生於凌晨0時53分，而僅有警衛1
      人獨自發現火災，不得不採取搬移起火處附近之物品以阻
      斷火勢之行為係屬適當之緊急處置，但本件仍應釐清反訴
      被告對其經營之工廠是否已盡防火管理之注意義務，即其
      工廠內是否有基本之消防設備，且平日是否有為消防之檢
      測，以防範突發之火災。綜上各情觀之，反訴被告並未積
      極於工廠內放置基本消防設備，且平時未為消防安全之檢
      測，以致其工廠內突發之火勢延燒至台中市○○區○○路
      25巷底之小倉庫及同巷道內之39、35號之建物，造成反訴
      原告所有之上開2棟建物燒毀。至於反訴被告辯稱系爭火
      災係因台中市○○區○○路25巷底之小倉庫係屬違建，及
      該倉庫內之南側由反訴原告之承租人（連諭企業有限公司
      ）擅自放置16支50公斤裝瓦斯桶，以致該倉庫內牆面受燒
      變色情形北低南高，造成火勢延燒至位於南端之反訴原告
      所有之2棟建物云云，實屬無據，顯不足採。
（三）綜上所述，反訴被告因過失未積極於工廠內放置基本消防
      設備，且未及時採取滅火措施，而僅將起火點附近之物品
      搬移，又平時未為消防安全之檢測，以致其工廠內突發之
      火勢延燒至台中市○○區○○路25巷底之小倉庫及同巷道
      內之39、35號之建物，造成反訴原告所有之上開2棟建物
      燒毀，再上開侵權行為與損害結果間具有因果關係，是反
      訴原告依民法第184條第1項前段之規定，請求反訴被告負
      損害賠償之責。
二、反訴原告依民法第215條規定，請求反訴被告以金錢賠償反
    訴原告之損害：
（一）所受損害：
      反訴原告所有之2棟建物因系爭損害之發生而滅失，復參
      考房屋稅繳款書之課稅現值，台中市○○區○○路25巷39
      號（出租予連諭公司）為527,300元，同巷35號（出租予
      天盟公司）為527,300元。依房屋構造別代號暨折舊率對
      照表，鋼鐵建造之房屋每年折舊率1.2﹪，而反訴原告之2
      工廠已建造10半，合計折舊額為126,552元，故扣除折舊
      額後之總價值應為928,048元。
（二）所失利益：
      反訴原告所有2棟土地上之建物原係分別出租於他人，月
      租各為42,000元，其中位於台中市○○區○○路25巷39號
      （出租予連諭公司），已約定租期為98年6月20日至99 年
      6月l9日止，及台中市○○區○○路25巷35號（出租予天
      盟公司）已約定租期為98年3月1日至99年2月底屆期。準
      此，反訴原告原本預期依該承租契約應獲得定期之租金收
      入，如今卻因系爭火災之發生，致反訴原告與承租人（連
      諭公司與天盟公司）提早於98年6月底終止房屋租賃契約
      ，原分別預期對連諭公司尚有11個月之租金利益，對天盟
      公司尚有8個月之租金利益，因損害之發生而不能取得，
      依民法第216條第2項規定，反訴原告所受之所失利益共計
      798,000元。
（三）綜上，反訴被告應給付1,726,048元之損害賠償予反訴原
      告。
三、並聲明：
（一）反訴被告應給付反訴原告1,726,048元，及自反訴狀繕本
      送達反訴被告之翌日起至清償日止，按年息百分之五計算
      之利息。
（二）反訴原告願供擔保，請准宣告假執行。
貳、反訴被告則以：
一、系爭火災之起火處為本訴被告連諭公司，且反訴被告與本訴
    被告連諭公司原本隔著光德路25巷，並無毗鄰廠房，因反訴
    原告張潮江在25巷搭建違章鐵皮屋出租予本訴被告連諭公司
    使用，此非但無建築執照及使用執照，甚任由本訴被告連諭
    公司在該廠房放置大量之瓦斯桶、油漆及大量回收紙箱（與
    原告廠房相連之處）等易燃物，以致本訴被告連諭公司失火
    ，延燃至反訴被告所有之廠房，造成反訴被告廠房及物料等
    損失。準此，本訴被告連諭公司及反訴原告張潮江顯然違反
    前揭建築法規，即違反保護他人之法律，致生損害於反訴被
    告，且本訴被告連諭公司及反訴原告張潮江之上開不法侵權
    行為與反訴被告之損害間係有因果關係，是依民法第184 條
    第1、2項、第185條、第196條之規定，本訴被告連諭公司及
    反訴原告張潮江應連帶對反訴被告負損害賠償之責任，故反
    訴原告張潮江向反訴被告請求損害賠償，顯無理由。
二、並聲明：
（一）反訴原告之訴駁回。
（二）如受不利益判決，願供擔保請免為假執行。
參、本件經與兩造協商整理爭點後，不爭執與爭執事項如下：
一、不爭執事項：
（一）本件火災報案時間為98年6月25日0時59分，消防人員之
      到達時間為98年6月25日01時03分（台中市消防局(前台中
      縣消防局)仁化分隊火災出動觀察紀錄參照）。
（二）新光保全公司（新光保全流水訊號表參照）：
      原告公司：於98年6月25日1時1分發報第1筆訊號「停電」
      。
（三）捷揚保全公司（捷揚保全流水訊號表參照）：
   1、被告連諭公司：於98年6月25日1時8分發報第1筆訊號「盜
      警」、於1時15分29秒電話撥至林明俊（00000000）。
   2、訴外人天盟公司：於98年6月25日1時26分發報第1筆訊號
      「盜警」、於1時18分41秒電話無人接聽、於1時25分44秒
      電話撥至許世欣（天盟公司廠長、00000000）。
   3、訴外人晟晉鋼鐵公司：於1時26分01秒電話撥至林文中（
      0000-000000）。
（四）保全警戒系統經設定啟動後，所有安裝之八迴路器材即開
      始連線警戒，若遭外力破壞或是迴路線被剪斷或燒斷，都
      會立即產生感應發報，並透過中華電信網路傳送到捷揚保
      全公司之管制中心（卷第220頁參照）。又新光保全公司
      之保全警戒系統所發出警報方式與捷揚保全公司相同。
（五）位於台中市○○區○○里○○路25巷之巷底建物係屬違章
      建物，該違章建物是由被告張潮江所興建，系爭火災發生
      前是由被告連諭公司使用中。
（六）系爭火災經被告連諭公司對原告公司之負責人提起公共危
      險罪之告訴，業經台中地檢署以98年度偵字第23238號為
      不起訴處分，而被告連諭公司對於上開不起訴處分提起再
      議，經台中高分檢以98年度上聲議字第2207號處分書駁回
      在議確定。
（七）被告連諭公司及訴外人天盟公司曾就系爭火災對原告公司
      提起損害賠償訴訟，經本院以98年度重訴字第519號民事
      判決判處被告連諭公司及訴外人天盟公司之損害賠償之訴
      駁回在案。
二、爭執之事項：
（一）本訴部分：
   1、本件起火點為何處？
   2、就本件火災之發生，被告等有無過失？若有，被告等之過
      失行為與原告之損害間有無因果關係？
   3、就本件火災之發生，被告等是否應對原告負連帶侵權行為
      責任？若是，則原告請求被告等連帶給付500萬元之賠償
      金額，有無理由？
（二）反訴部分：
   1、就本件火災之發生，反訴被告有無過失或反訴被告之警衛
      有無與有過失？若有，反訴被告之過失行為或反訴被告之
      警衛與有過失之行為與反訴原告之損害間有無因果關係？
   2、就本件火災之發生，反訴被告是否應對反訴原告負侵權行
      為責任？若是，則反訴原告請求反訴被告給付1,726,048
      元之賠償金額，有無理由？
肆、法院之判斷
一、本訴部分：
（一）本件起火點為何處？
      原告主張依財團法人中華工商研究院（下稱中華研究院）
      鑑定書之鑑定結論益證起火點非在原告廠房；又由火災現
      場之空照圖足見，其中塌陷最嚴重者為被告連諭公司；再
      按台灣高等法院台中分院檢察署（下稱台中高分檢）98年
      度上聲議字第2207號處分書及台中市消防局(前台中縣消
      防局)調查鑑定報告書足知，原告之廠房已排除引燃之可
      能。另依交通部中央氣象局99年10月29日中象字第
      0990013282號函文記載98年6月24日下午18時至98年6月25
      日上午6時，台中市太平區鄰近之台中公園之風向為偏東
      至東南風，是系爭火災當時之風向應為偏東至東南風。基
      此益徵，系爭火災之火流及火勢係由南邊即被告連諭公司
      悶燒往北邊即原告公司延燒，始致2家公司隔間之水泥板
      往北邊凸起，且水泥板兩側之燃燒程度，南邊較嚴重，是
      以系爭火災之起火點應在被告連諭公司之內部，而非在原
      告公司之廠房內云云，被告以前揭情詞置辯。經查：
   1、依消防局鑑定書所附之「台中市消防局(前台中縣消防局)
      仁化分隊火災出動觀察紀錄」之「到達時狀況」（一）火
      、煙冒出之方位及強、弱聲音、臭味、爆炸之特殊狀況及
      燃燒面積波及情形記載：「1.到達現場地址為光德路39號
      瑞華塑膠，工廠大門已開啟消防車輛進入後停於場內空地
      內，當時瑞華西側廠區南側入口處、南側棚架區倉庫及西
      側廠區南、北二邊屋頂均見有火光及大量黑煙。2.支援單
      位十九甲分隊帶隊官表示，消防車由光德路25巷進入，停
      於接近33弄口，到達時北側瑞華塑膠緊鄰25巷底的建物嚴
      重燃燒，可見強烈火光、火舌及濃煙，25巷底小倉庫鐵捲
      門緊閉，倉庫北半部已在燃燒可見火光而南半部則見濃煙
      冒出，25巷39號及35號二戶均鐵捲門緊閉且由烤漆浪板接
      縫處竄出黑煙，由外部觀察未發現明顯火光或火燄。3.支
      援單位太平分隊帶隊官表示，消防車輛由德安街進入，
      ........當時可見瑞華塑膠內西南側及25巷39號北側小倉
      庫有火勢且已有第一梯到達消防人員在進行滅火，而25巷
      39號北側已有火光而南半部則尚未見火光。」等語足知，
      系爭火災最初失火處應是在原告公司之西南側廠區部分，
      嗣後再延燒至被告連諭公司及訴外人天盟公司。
   2、次查，依保全系統發報順序，原告公司（新光保全公司）
      於98年6月25日01時01分發出第1筆訊號「停電」，而消防
      隊員於6月25日01時03分到達後，被告連諭公司（捷揚保
      全公司）於6月25日01時08分始發出第1筆訊號「盜警」，
      又事發當日之保全警示系統為正常啟動運作之情況，事前
      並無何故障或異常之情形，此為兩造所不爭執。再由被告
      連諭公司提出捷揚保全公司之書面說明暨保全系統設計圖
      可知，當保全警戒系統經設定啟動後，所有安裝之迴路即
      開始連線警戒，若遭外力破壞或是迴路線被剪斷或燒斷，
      都會立即產生感應發報，並透過中華電信網路傳送到捷揚
      保全公司之管制中心。另證人賴啟明（即捷揚保全公司之
      保全人員）於本院99年12月1日證稱被告連諭公司之捷揚
      保全系統並無裝設火災緊報系統，若被告連諭公司發生火
      災，於保全系統設定中燒到迴路即會產生感應（發生警報
      ）；而警報發生時，藉由中華電信之線路系統傳輸至公司
      的電腦中心，電腦中心即會知悉這家客戶有發報訊號及發
      報地點在何處，公司收到發報訊息後，會立即派人至現場
      ，而人員至現場前，並不知悉發報原因是火災或竊盜，如
      是停電會有停電訊號，又若有誤報狀況發生，可能是器材
      老舊或老鼠咬斷線路等語。綜上以言，原告公司是先發出
      警報者，故原告公司係為起火戶。
   3、復查，台中市消防局(前台中縣消防局)針對系爭火災所進
      行之火災原因調查鑑定結論認為依現場燃燒後狀況及火流
      延燒路徑研判，太平市○○路39號瑞華塑膠（股）公司即
      原告公司為起火戶，包裝區收縮膜烘箱北側附近應為最初
      起火點。再消防局鑑定書起火原因之推斷（共7點）僅排
      除原告工廠內機器故障、電路管線短路、遺留火種引燃、
      敬神祭祀引燃、化學品自燃、人為過失引燃之可能性等，
      但並未排除起火點（即火源）位於原告廠房包裝區收縮膜
      烘箱北側附近乙節。又依交通部中央氣象局99年10月29日
      中象字第09900132 82號函文記載台中市太平區鄰近之台
      中公園於98年6月24 日下午18時至98年6月25日上午6時風
      力微弱，瞬間最大風速僅2級，風向為偏東至東南風等語
      足見，系爭火災發生時之風速並不影響火流延燒之路徑，
      故上開消防局之鑑定結果，洵屬有據，應堪採信。據上以
      言，系爭火災之起火戶為太平區○○路39號瑞華塑膠（股
      ）公司即原告公司，最初起火點為包裝區收縮膜烘箱北側
      附近。
   4、至於原告主張另案即本院98年度重訴字第519號損害賠償
      事件之99年6月25日現場勘驗時，證人林文中證稱：當晚
      12 時30分至12時45分時，捷揚保全公司通知伊隔壁發生
      火災，問伊是否要到現場等語。準此，被告連諭公司早在
      12 時30分至45分時即已失火，否則捷揚保全公司何以在
      此時通知訴外人林文中云云。惟查，系爭火災報案時間點
      為98 年6月25日0時59分，而消防人員之到達時間為98年6
      月25 日01時03分，此有消防局鑑定書之火災發生時間記
      錄可稽。另依捷揚保全公司當日警示系統警報及口頭通知
      之時間【即不爭執事項(三)】可知，無論是被告連諭公司或
      訴外人天盟公司或晟晉鋼鐵公司，接收到捷揚保全公司通
      知火災時間最早均在98年6月25日1時8分發報第1筆訊號「
      盜警」之後，並無於12時許發出警報之訊號。基上足認，
      林文中自無12時許就知悉火災之理。則有關林文中上開證
      稱接獲保全公司通知火災之時間點與事實不符部分，本院
      認因系爭火災事發已為1年前之事，此不符部分應屬記憶
      錯誤所致，是以原告欲據此指稱本件火災係自被告連諭公
      司先引起云云，尚屬無據。
   5、再查，由系爭火災之報案人員廖清重（即原告公司之警衛
      ）於98年6月25日台中市消防局(前台中縣消防局)談話筆
      錄供稱：大概凌晨12時初（即98年6月25日凌晨），伊在
      大門守衛室內聽到外頭狗叫聲，即出來查看，一出守衛室
      門口就看見工廠方向有火光（距離守衛室約100公尺左右
      ），伊再接近火光的地點查看，是在工廠包裝區入口處約
      有火勢大約2至3平方公尺，是布綑及棧板在燃燒，其他地
      方並沒看見火勢。而起火處位置是在工廠西側之包裝區○
      ○○道旁（靠南側），起火位置是靠通道側等語觀之，起
      火點應係位於原告公司廠房內。若如原告主張被告連諭公
      司是起火處，則由被告連諭公司廠區一路延燒過來，推算
      應已經過一段長時間之火災燃燒，是依常理判斷，其火勢
      延燒範圍應非僅為2至3平方公尺，且僅有布綑及棧板在燃
      燒，其他地方如原告公司與被告連諭公司間之共同壁卻未
      見起火燃燒，此顯與常情不符。
   6、原告陳稱從被告工廠鐵捲門緊閉，且由烤漆浪板接縫處竄
      出黑煙乙事判斷，被告廠房內部早已燃燒或悶燒，然原告
      廠房為開放空間，可顯見火光，而被告廠房為緊閉鐵皮屋
      ，致消防局鑑定報告誤判燃燒先後之順序云云。按一般火
      災燃燒階段之過程，火源引燃未即時撲滅後，初始階段大
      部分是濃煙而非大火，須至助燃物（氧氣）加入造成閃燃
      ，火勢才會迅速擴大，進而進入火災之最盛期，即火舌竄
      出屋外，擴大延燒始開始，而所謂悶燒為現場空氣燒盡之
      現象（此時火勢並不旺盛），是依一般常態情形，火災悶
      燒狀態與起火處並無直接關係。據上，本院認為系爭火災
      之燃燒順序為外來火源延燒至倉庫起燃後，燃燒內部空氣
      而產生熱能，接著空氣（助燃物）進入後擴大燃燒，故系
      爭火災之北半部已可見到燃燒之火光，南半部則冒出濃煙
      ，進而加劇之火勢延燒至被告廠房，致鐵捲門縫之黑煙竄
      出。易言之，被告廠房鐵捲門緊閉，且由烤漆浪板接縫處
      竄出黑煙，是因延燒造成內部開始燃燒，而非此區燃燒早
      於北邊之大火。準此益徵，由被告廠內竄出黑煙與原告廠
      內有明顯火光之情形足認，原告廠內燃燒早於被告廠房。
   7、又查，系爭火災塌陷最嚴重者為被告連諭公司，為兩造所
      不爭執，然依被告連諭公司負責人之配偶林明俊於本院98
      年12月15日98年度重訴字第519號損害賠償事件中證稱被
      告連諭公司沒有斷電，所以消防員只對原告公司滅火，而
      2 點多台電人員才到，因來的是小車故無法斷電，台電人
      員離開後遂再開大車前來斷電等語足知，被告連諭公司火
      燒嚴重係因被告連諭公司未經台電公司斷電，所以消防隊
      不敢進入被告連諭公司之火場進行灌救所致，並非如原告
      所稱因係起火戶之故，致被告連諭公司廠房遭燒毀最為嚴
      重。
   8、原告主張被告連諭公司存放16桶瓦斯部分，發現其中15桶
      瓦斯桶蓋早已被拔除，瓦斯蓋頭有被火燒之痕跡，且火災
      現場並無遺下任何之瓦斯蓋口，又瓦斯蓋頭係鋼製，不可
      能遇熱融化。復系爭火災發生時，並無瓦斯氣爆之情形，
      若該16桶瓦斯係遇熱而自己洩氣，以防氣爆，則瓦斯蓋頭
      理應存在，始符常情，然亦非如此。況且若現場確有16桶
      瓦斯在燃燒，該處應係最嚴重，屋頂早應被衝破，樑柱亦
      早已坍塌，絕不會如目前現場屋頂完好，樑柱稍微彎曲而
      已，顯見該15桶瓦斯蓋頭早在火災之前早已被拔除（係空
      瓦斯桶），是消防局鑑定書記載被告廠房較嚴重係因16桶
      瓦斯造成乙節，顯然有誤等語。惟查，被告於民事爭點整
      理狀第8頁中自認其公司確實有使用系爭16桶瓦斯桶，因
      該瓦斯桶為營運所必須配備，根本不可能拔除而不使用之
      事實，依民事訴訟法第279條第1項規定，足認被告連諭公
      司存放16桶瓦斯之其中15桶瓦斯桶蓋早已被拔除並使用。
   9、原告指稱系爭火災之火流及火勢係由南邊被告連諭公司悶
      燒，而往北邊原告公司延燒，致使2家公司隔間之水泥板
      往北邊凸起，且水泥板兩側燃燒程度，南邊較嚴重云云。
      依物理學之熱膨脹效應，因水泥牆內含結晶水成分，一受
      熱結晶水就會揮發，失去原本物理強度，亦即水泥表面之
      承受力量之硬度會變小、脆弱；反面觀之，被告連諭公司
      斯時廠房內尚未起火，因此水泥表面仍維持原本之硬度，
      並未受影響。又按物理學之應力效應，當原告公司之2根
      水泥柱間之水泥牆面因火災因素，在外力不斷施加壓力下
      ，會變的脆弱導致彎曲，而呈現向原告公司方向凸起之現
      象。據此以言，原告公司為系爭火災之起火戶。
  10、另原告提出中華研究院之「瑞華塑膠股份有限公司之起火
      原因鑑定研究報告書」，主張由該報告書可證明原告公司
      並非起火戶云云。惟查，上開報告書僅針對原告公司廠房
      進行研判，並未對被告連諭公司之廠房內部進行勘驗，僅
      於被告公司之廠房進行外部現況拍攝，是以上開鑑定報告
      書並非就所有受災之公司為實地採證勘驗，則其鑑定依據
      已非屬客觀至明。又本院就系爭火災責任是否歸屬於被告
      公司工廠中所放置相關物品或其他起火原因之分析乙事囑
      託中華研究院鑑定，中華研究院於99 年5月4日（九九）
      中北法孝字第05004號函覆認為本件鑑定案基於現場勘驗
      情形、現有資料及條件，目前仍無發現任何起火來源的可
      能證物，或可供研判起火處及可能起火原因等相關資料，
      又更進一步做為檢視火災責任歸屬時，一切須取得詳盡且
      完整火災現場資料、採集證物及其相關資訊，惟本件因火
      災現場已非發生當時情況、資料不足及證物物品未有遮蔽
      措施而曝露於戶外等條件，致使無法依此研判火災責任歸
      屬及起火原因。準此，依上開鑑定報告書能否據此證明原
      告公司並非起火戶，即尚有待商榷。
  11、綜上所述，系爭火災之起火戶為太平區○○路39號瑞華塑
      膠（股）公司即原告公司，最初起火點為包裝區收縮膜烘
      箱北側附近。
（二）就本件火災之發生，被告等有無過失？若有，被告等之過
      失行為與原告之損害間有無因果關係？
      系爭火災之起火戶為太平區○○路39號瑞華塑膠（股）公
      司即原告公司，包裝區收縮膜烘箱北側附近為最初起火點
      乙節，已如前述，是以被告等對於系爭火災之發生並無任
      何過失可言。
（三）就本件火災之發生，被告等是否應對原告負連帶侵權行為
      責任？若是，則原告請求被告等連帶給付500萬元之賠償
      金額，有無理由？
      按因故意或過失，不法侵害他人之權利者，負損害賠償責
      任；故意以背於善良風俗之方法，加損害於他人者亦同；
      違反保護他人之法律，致生損害於他人者，負賠償責任，
      但能證明其行為無過失者，不在此限。又數人共同不法侵
      害他人之權利者，連帶負損害賠償責任﹔不能知其中孰為
      加害人者，亦同。民法第184條、第185條第1項分別定有
      明文。基此，依民法有關侵權行為責任成立之要件有二，
      其一為行為人有過失，其二為侵害行為與被害人損害之結
      果間具有因果關係。次按不法毀損他人之物者，被害人得
      請求賠償其物因毀損所減少之價額。第196條亦有明文。
      復按當事人主張有利於己之事實者，就其事實有舉證之責
      任，民事訴訟法第277條前段定有明定。此所謂舉證係指
      就爭訟事實提出足供法院對其所主張者為有利認定之證據
      而言，若所舉證據，不能對其爭訟事實為相當之證明，自
      無從認定其主張為真正。是民事訴訟如係由原告主張權利
      者，應先由原告負舉證之責，若原告先不能舉證，以證實
      自己主張之事實為真實，則被告就其抗辯事實即令不能舉
      證，或其所舉證據尚有疵累，亦應駁回原告之請求（最高
      法院48年台上字第481號、17年度上字第917號判例意旨參
      照）。承上所述，被告等對於系爭火災之發生並無任何過
      失可言，職此，被告等無須對原告公司之損害負連帶侵權
      行為責任。
（四）基上以言，系爭火災之起火戶為太平區○○路39號瑞華塑
      膠（股）公司即原告公司，最初起火點為包裝區收縮膜烘
      箱北側附近，是以被告等對於系爭火災之發生並無任何過
      失可言，故原告依侵權行為損害賠償之規定，請求被告等
      負連帶侵權行為責任，尚非的論，顯無依據。從而，原告
      主張被告等應連帶給付原告500萬元，及自起訴狀繕本送
      達翌日起至清償日止，按年息百分之五計算之利息，為無
      理由，應予駁回。原告之訴既已駁回，其假執行之聲請亦
      失所附麗，應併予駁回。
二、反訴部分：
（一）就本件火災之發生，反訴被告有無過失或反訴被告之警衛
      有無與有過失？若有，反訴被告之過失行為或反訴被告之
      警衛與有過失之行為與反訴原告之損害間有無因果關係？
      反訴原告主張系爭火災之起火點是發生在反訴被告之工廠
      內，且系爭火災發生時僅約2至3平方公尺，按一般客觀經
      驗，應可即時熄滅火苗，惟反訴被告聘請之警衛廖清重，
      僅隔絕物品避免受燃，再將堆高機開到北側倉庫停放，而
      未有效、正確防範火勢擴大，乃致火勢延燒至相鄰之光德
      路25巷底之小倉庫，故反訴被告聘僱之警衛對火災之初未
      善盡善良管理人之注意義務，而致火勢擴大乙事，應與有
      過失。又反訴被告並未積極於工廠內放置基本消防設備，
      且平時未為消防安全之檢測，以致其工廠內突發之火勢延
      燒至台中市○○區○○路25巷底之小倉庫及同巷道內之39
      、35號之建物，造成反訴原告所有之上開2棟建物燒毀，
      故反訴被告對於系爭火災之發生具有過失之侵權行為云云
      ，反訴被告以前揭情詞置辯。經查：
   1、按所謂委任，係指委任人委託受任人處理事務之契約而言
      ，委任之目的，在一定事務之處理，故受任人給付勞務，
      僅為手段，除當事人另有約定外，得在委任人所授權限範
      圍內，自行裁量決定處理一定事務之方法，以完成委任之
      目的；而所謂僱傭，則指受僱人為僱用人服勞務之契約而
      言，僱傭之目的，僅在受僱人單純提供勞務，有如機械，
      對於服勞務之方法毫無自由裁量之餘地，是故兩者之內容
      及當事人間之權利義務均不相同。復按債務人之代理人或
      使用人，關於債之履行有故意或過失時，債務人應與自己
      之故意或過失負同一責任；但當事人另有訂定者，不在此
      限。民法第224條定有明文。查反訴被告公司之警衛廖清
      重係受僱於「國雲保全公司」，並非受僱於反訴被告公司
      ，即非反訴被告公司之受僱人（台中市消防局(前台中縣
      消防局)火災原因調查鑑定書之第27頁，即台中市消防局(
      前台中縣消防局)98年6月29日4時4分之談話筆錄參照【附
      於台中地檢署98年度他字第3574號偵查卷宗】）。準此足
      知，反訴被告是委任國雲保全公司負責其公司場所之安全
      ，是反訴被告公司與國雲保全公司係屬委任關係。職此，
      反訴被告公司下班後，工廠並未留有任何人員，公司場所
      安全係委由國雲保全公司管理，國雲保全公司之員工即反
      訴被告公司之警衛廖清重並不受反訴被告公司之指揮或監
      督，其執行業務上具有一定之獨立性，故反訴被告公司之
      警衛廖清重並非是反訴被告公司之履行輔助人或代理人。
      是以，縱認負責反訴被告公司夜間警衛執行業務有故意或
      過失時，反訴被告公司並不須與自己之故意或過失負同一
      責任。基此益徵，反訴原告主張反訴被告之警衛對火災之
      初未善盡善良管理人之注意義務，而致火勢擴大乙事，應
      有過失云云，尚屬無據，顯無可取。
   2、第查，依據該火災原因調查鑑定書就本件火災發生原因認
      為：「(一)起火戶之研判：........太平區○○路39號瑞華
      塑膠工廠為起火戶。(二)起火處所研判：........綜合上述
      分析，研判包裝區收縮模烘箱北側附近應為最初起火點。
      (三)起火原因研判：研判收縮膜烘箱使用不當或故障引燃
      之可能性應可排除。研判電扇及冰箱故障引燃之可能性
      應可排除。電線短路引燃之可能性應可排除。排除遺
      留火種引燃之可能性。敬神祭祀引燃之可能性應可排除
      。排除化學品自燃而引燃之可能性。本案經清理現場
      ，起火點附近並未發現任何足引燃火災之火源，而本案若
      無外來火源實無起火燃燒之可能。........綜合上述分析
      ，研判本案若因人為明火引燃，則實有可能。結論：研判
      起火原因不排除人為縱火引燃之可能性。（火災原因調查
      鑑定書第1～6頁參照）」，是依上開鑑定書所載內容觀之
      ，系爭火災之發生非屬反訴被告公司或反訴被告之員工之
      故意或過失所致，而係起火原因不明，且不排除人為縱火
      。準此以言，按該火災原因調查鑑定書內容，尚無從認定
      系爭火災係反訴被告公司負責人對公司業務之執行有何違
      反法令所致，此亦有台灣高等法院台中分院檢察署98年度
      上聲議字第2207號處分書附卷足憑。
   3、次查，現場採取之證物經送內政部消防署鑑定是否含有可
      燃性促燃劑，鑑定結果為：「1.證物1檢出芳香族溶劑成
      分（如甲苯溶劑）。2.證物2未檢出石油系促燃劑。（該
      火災原因調查鑑定書第6頁參照）」。又臺灣台中地方法
      院檢察署98年度偵字第23238號不起訴處分書、臺灣台中
      高分院檢察署98年度上聲議字第2207號處分書認定：本件
      火災暫查無特定嫌疑犯，依法已予結案，業經本院依職權
      調閱上開卷證查明屬實。據此益徵，本件火災尚無從認定
      反訴被告有何故意或過失行為。
   4、復查，反訴被告為注意廠房之安全，平時即有裝設保全安
      全系統，並有警衛、保全駐守，且反訴被告於本件火災發
      生當日，其廠房確實有設定保全系統，以維護安全，此有
      反訴被告公司之警衛廖清重於98年6月25日台中市消防局(
      前台中縣消防局)談話筆錄可證，又於系爭火警發生後，
      保全公司即予發現訊號異常而發出警報。另由反訴被告公
      司之員工高上文於98年6月25日台中市消防局(前台中縣消
      防局)談話筆錄中供稱伊於98年6月24日下班時先把收縮膜
      烤箱上之溫度開關關閉，約15分鐘後再把烤箱上之總電源
      開關關閉；小冰箱中沒有放肉品，僅上班時冰飲料，因此
      ，伊習慣在隔天沒有上班期間將冰箱插頭拔掉，而磅秤雖
      有使用，但使用後公司員工會把電源拔掉等語可徵，反訴
      被告公司之員工下班時均把機器設備之電源關掉，以防意
      外發生。
   5、另查，高上文於98年7月8日台中市消防局(前台中縣消防
      局)第2次談話筆錄中供稱工廠之包裝區完全沒有任何易燃
      性液體，且包裝區只作包裝，完全用不到任何易燃性液體
      或溶劑，伊在包裝區工作將近16年，不曾看過有易燃性液
      體或溶劑在包裝區傾倒等語。綜上各情觀之，無從認定反
      訴被告就廠房之電源安全設置與管理維護有何過失，且依
      現場跡證送鑑定結果，查無任何足以引燃火災之火源，亦
      無證據顯示有何因其他用電疏失導致災害發生之情況。據
      上以言，本件火災之發生尚非反訴被告公司負責人就廠房
      管理有何疏失或未盡注意義務所致，而應係不明外力介入
      所致。
   6、至於反訴原告主張就反訴被告並未積極於工廠內放置基本
      消防設備，且平時未為消防安全之檢測，以致其工廠內突
      發之火勢延燒至台中市○○區○○路25巷底之小倉庫及同
      巷道內之39、35號之建物，造成反訴原告所有之上開2棟
      建物燒毀等情，均未舉證以實其說，其空言而為上開主張
      ，尚不足信為真正，顯不足採信。綜上，依上開台中市消
      防局火災原因調查鑑定書之調查結果及廖清重、高上文之
      證詞，反訴被告公司之廠房既有妥善保全系統，且就其廠
      房之設施及管理維護，亦無反訴原告指摘之過失，雖該反
      訴被告之廠房為起火點，但發生火災原因不明，且不排除
      係外力縱火所致，無法鑑定起火原因，是以系爭火災既無
      法判斷起火原因，即難憑上開證據遽認本件火災係反訴被
      告故意或過失行為所致。是故就本件火災之發生，反訴被
      告並無過失，且反訴被告公司之警衛並非是其公司之受僱
      人，故對於其警衛於執行業務時有故意或過失時，並不須
      與自己之故意或過失負同一責任。
（二）就本件火災之發生，反訴被告是否應對反訴原告負侵權行
      為責任？若是，則反訴原告請求反訴被告給付1,726,048
      元之賠償金額，有無理由？
      承前所述，本件火災之發生，反訴被告並無過失，而反訴
      被告公司之警衛並非是其公司之受僱人，是縱認警衛於夜
      間執行業務時有故意或過失時，反訴被告公司並不須與自
      己之故意或過失負同一責任。基此，就本件火災之發生，
      反訴被告不須對反訴原告負侵權行為責任。從而，反訴原
      告依民法第184條第1項前段之規定，請求反訴被告負損害
      賠償之責，亦無理由，應予駁回；其假執行之聲請則失所
      附麗，併予駁回。
伍、本件事證已臻明確，兩造其餘主張、陳述及所提之證據暨攻
    擊防禦方法，經本院審酌後，認均與本件判斷結果無影響，
    毋庸再予一一審酌，附此敘明。
陸、本件本訴原告之訴及反訴原告之訴，均無理由，依民事訴訟
    法第78條，判決如主文。
中    華    民    國    100    年    1    月    12    日
                  民事第一庭    法  官  陳學德
正本係照原本作成。
如對本判決上訴，須於判決送達後20日內向本院提出上訴狀。如
委任律師提起上訴者，應一併繳納上訴審裁判費。
中    華    民    國    100    年     1    月   12    日
                                書記官  林錦源